臺灣橋頭地方法院民事判決　　　　　　110年度岡簡字第311號
原　　　告　黃○筑（年籍詳卷）
法定代理人　林斈珈　
被　　　告　林坤雄　
訴訟代理人　吳信文律師
上列當事人間請求損害賠償事件，經刑事庭移送前來（108 年度
交附民字第103 號) ，本院於民國110 年10月7 日言詞辯論終結
，判決如下：
    主      文
被告應給付原告新臺幣伍萬零伍佰陸拾元，及自民國一○八年十
一月三十日起至清償日止，按週年利率百分之五計算之利息。
原告其餘之訴駁回。
本判決關於原告勝訴部分得假執行。但被告如以新臺幣伍萬零伍
佰陸拾為原告預供擔保，免為假執行。
    事實及理由
一、按因犯罪而受損害之人，於刑事訴訟程序中，固得附帶提起
    民事訴訟，對於被告請求回復其損害，但其請求回復之損害
    ，以被訴犯罪事實所生之損害為限，否則縱令得依其他事由
    ，提起民事訴訟，亦不得於刑事訴訟程序附帶為此請求（最
    高法院60年台上字第633 號判例意旨參照）。查本件被告刑
    事部份所涉犯係過失傷害罪嫌，原告所受之車損部份非屬被
    訴事實所生之損害，依前開說明，原告即不得於刑事訴訟程
    序附帶請求車損部份之損害賠償，故就車損部份之請求，嗣
    經本院於民國110 年8 月4 日以橋院嬌110 岡簡磋字第311
    號函命原告於文到10日內補繳1,000 元裁判費，惟原告並未
    繳納，業經本院裁定駁回在案，是原告此部分請求自非本院
    審理之範圍，合先敘明。
二、原告主張：被告於108 年6 月9 日下午3 時許，在高雄市○
    ○區○○路00號工地內飲用酒類後，明知吐氣中所含酒精濃
    度達每公升0.25毫克以上時，不得駕駛動力交通工具，及酒
    後駕車具有高度肇事危險性，其主觀上雖無預見或容任重傷
    害結果之發生，然客觀上應能預見酒後駕車上路，若稍有不
    慎，即可能肇事致他人受有重傷害之結果，竟仍基於酒後駕
    駛動力交通工具之犯意，於同日下午4 時44分許，騎乘車牌
    號碼000-000 號普通重型機車，沿高雄市梓官區中正路由南
    往北方向行駛，於行至該路段路燈禮蚵0081北側前（下稱案
    發地點）時，本應注意機車行駛時，駕駛人應注意車前狀況
    ，並隨時採取必要之安全措施，且應注意車輛在同一車道行
    駛時，後車與前車之間應保持隨時可以煞停之安全距離，及
    機車附載物品，高度不得超過駕駛人肩部；又依當時天候晴
    、日間自然光線、路面鋪設柏油、乾燥、無缺陷、無障礙物
    及視距良好等情，並無不能注意之情事；詎其竟疏未注意及
    此，因受體內酒精作用影響，致身體協調機能及對外界事物
    之注意力、判斷力及反應能力均有所減低，亦未注意車前狀
    況，並與前車之間保持隨時可以煞停之安全距離，且將木梯
    以直立方式扛在其左肩上，適有原告（92年12月間生，真實
    姓名年籍詳卷）無照騎乘車牌號碼000-0000號普通重型機車
    （下稱系爭機車）搭載未戴安全帽之訴外人林○儀（92年9
    月間生，真實姓名年籍詳卷）沿同路段同向行駛在前，被告
    所騎乘之前揭機車遂與原告所騎乘之機車左後側發生碰撞（
    下稱系爭事故），原告及訴外人因而人、車倒地，並致林○
    儀受有頭部外傷併顱內出血經雙側顱骨切除術後、腦實質病
    變、呼吸功能不全經氣切術後，幾經治療，仍呈現意識不清
    、呼吸器使用並倚賴、肢體僵直、需鼻胃管餵食、無陳述能
    力、無法進行溝通及表達，且無復原之可能，而已達重大不
    治或難治之重傷害程度。原告則受有右膝、右踝及右足挫擦
    傷之傷害。原告因而受有醫藥費新臺幣（下同）2,950 元，
    非精神上之損害1,937,050 元。而被告之過失駕駛行為與於
    所受損害間具有因果關係，為此依侵權行為之法律關係提起
    本件訴訟，聲明：被告應給付原告1,940,000 元，及自起訴
    狀繕本送達被告翌日起至清償日止，按週年利率5%計算之利
    息。
三、被告則以：原告就系爭事故之發生與有過失，且為肇事主因
    。另醫療費用部分，就原告於國軍高雄總醫院就診支出之1,
    120 元醫藥費不爭執。但精神科方面之就診與系爭事故無關
    。另精神損害請求過高等語。並聲明：原告之訴駁回，如受
    不利判決，願供擔保免為假執行。
四、得心證之理由：
  ㈠原告主張被告於前揭時、地，駕車過失致原告於系爭事故，
    受有受有右膝、右踝及右足挫擦傷之傷害之事實，為被告於
    刑事程序中所自承，被告並因系爭事故，經本院刑事庭以10
    8 年度交訴字第62號判決處有期徒刑1 年2 月，緩刑5 年，
    有上開判決在卷可憑。復經本院核閱上開刑事案件全卷無訛
    ，是被告就系爭事故之發生為有過失，且其過失與原告所受
    傷害之結果具有相當因果關係等情均堪認定。
  ㈡按因故意或過失，不法侵害他人之權利者，負損害賠償責任
    ；不法侵害他人之身體或健康者，對於被害人因此增加生活
    上之需要時，應負損害賠償責任；不法侵害他人之身體、健
    康者，被害人雖非財產上之損害，亦得請求賠償相當之金額
    ；不法毀損他人之物者，被害人得請求賠償其物因毀損所減
    少之價額；，民法第184 條第1 項前段、第193 條第1 項、
    第195 條第1 項、第196 條分別定有明文。茲就原告請求之
    項目及金額，分敘如下：
  ⒈醫療費用：
    原告主張其因系爭事故支出醫療費用2,950 元，並提出醫療
    費用收據為證（見本院卷第19-23 頁）。被告就原告於國軍
    高雄總醫院就診支出之1,120 元（本院卷23頁）醫藥費不爭
    執，此範圍內之請求應屬有理。至原告於精神科方面就診之
    費用，原告就診時間為108 年10月25日至同年11月12日間，
    ，距離系爭事故已4 個月，原告復未舉證證明與系爭事故有
    何關連，要難准許。故原告此部分請求1,120 元有理由，逾
    此範圍難認有理由。
  ⒉慰撫金部分：原告因本件事故受有身體傷害，依前引規定足
    認原告請求非財產上賠償即慰撫金要屬有據。審酌原告所受
    之傷害程度，及原告及被告名下所得均非鉅等一切情狀，認
    原告請求之精神慰撫金於100,000 元尚屬適當，逾此範圍之
    請求則無理由。
  ⒊又系爭事故發生時，原告係無照騎乘系爭機車沿同路段同向
    行駛在前被告前方，因疏未注意在劃有分向限制線之路段不
    得迴車，欲在該劃有分向限制線之路段進行迴轉，而往左偏
    駛，被告所騎乘之前揭機車遂與原告所騎乘之機車左後側發
    生碰撞之事實，有原告於刑事程序中陳述可考（見偵二卷第
    34頁；審交訴卷第58頁；少調卷第28-33 頁、第108 頁至第
    109 頁），並與證人齊文專、林坤瑋所證相符（少調卷32頁
    、108 頁）。再佐以系爭機車之刮地痕起點後0.8 公尺處有
    0.6 公尺之胎痕，而此0.6 公尺胎痕由東南往西北方向延伸
    ，與系爭機車之6.0 公尺刮地痕走向相同，應認該0.6 公尺
    之胎痕為系爭機車之胎痕，有道路交通事故現場圖在卷可稽
    （見警一卷第9 頁）。且系爭機車之車牌於本案車禍發生碰
    撞後，由車尾移位至後輪右側，有系爭機車車損照片在卷可
    證（見警一卷第28頁，照片編號37、38）。是綜參刑事程序
    中，原告及證人之陳述，系爭機車之胎痕及刮地痕走向、車
    車損等情，足認系爭機車之碰撞位置應為機車之左後側，原
    告當時應係打算在案發地點跨越分向限制線迴轉，才往左偏
    駛，原告就系爭事故之發生與有過失甚為明確。準此，本件
    事故既因雙方之過失行為所共同肇致，則本院參酌前述雙方
    之過失程度，認兩造各應負50％之過失責任。爰依此比例減
    輕被告之賠償金額5 成。
  ⒋綜上，原告因本件事故所得請求賠償之金額為50,560元【計
    算式：1,120 ＋100,000 ＝101,120 。101,120 ×( 1-50%)
    ＝50,560】。
五、綜上所述，原告依據侵權行為之法律關係，請求被告給付原
    告50,560元，及自民國一○八年十一月三十日起（見附民卷
    39頁）至清償日止，按週年利率百分之五計算之利息，為有
    理由；逾此範圍之請求，則無理由，應予駁回。
六、本件原告勝訴部分，係適用簡易訴訟程序所為被告敗訴之判
    決，依民事訴訟法第389 條第1 項第3 款之規定，應依職權
    宣告假執行。另依民事訴訟法第392 條第2 項規定，宣告被
    告預供擔保相當之擔保後，免為假執行。
七、本件事證已臻明確，兩造其餘攻擊防禦方法及證據，核與判
    決之結果不生影響，爰不一一論列，併此敘明。
八、本件係刑事附帶民事訴訟，由刑事庭移送前來，依刑事訴訟
    法第504 條第2 項之規定，免納裁判費，且訴訟期間亦無其
    他訴訟費用支出，自無諭知訴訟費用之必要，附此敘明。
中    華    民    國   110    年    10    月    21    日
                  岡山簡易庭  法    官  林揚奇
以上正本係照原本作成。
如不服本判決，應於送達後20日內，向本院提出上訴狀並表明上
訴理由，如於本判決宣示後送達前提起上訴者，應於判決送達後
20日內補提上訴理由書（須附繕本）。
中    華    民    國   110    年    10    月    21    日
                              書 記 官  陳麗如